臺灣高等法院臺中分院民事判決  100年度家上字第107號
上  訴  人  高儉淼
訴訟代理人  武忠森律師
被 上訴 人  姜照明
            姜宏杰
上列當事人間請求返還不當得利事件，上訴人對於中華民國100
年8月29日臺灣台中地方法院100年度家訴字第208號第一審判決
提起上訴，本院於100年12月27日言詞辯論終結，判決如下：
    主  文
上訴駁回。
第二審訴訟費用由上訴人負擔。
    事實及理由
壹、上訴人方面：
    上訴人起訴主張：
一、上訴人與被上訴人姜照明原為夫妻，婚後育有長子即被上訴
    人姜宏杰、次子即訴外人姜宏昇。訴外人姜宏昇自出生時即
    罹患「先天性畸形及染色體異常、中樞發育疾病-先天性後
    腦窩蜘蛛網膜囊腫併水腫」之重大傷病，長年須支出鉅額醫
    療費用，而訴外人姜宏昇之健康每況愈下，於民國（下同）
    94年間罹患「器質性精神病」，自94年9月23日至97年2月10
    日於署立臺中醫院接受住院精神復健治療，至今仍持續因「
    其他器質性精神病態（慢性）、先天性水腦症、癲癇、未明
    示之智能不足、睡眠障礙」長期治療中，所需醫藥費用日益
    沉重，然被上訴人姜照明與上訴人於96年11月28日分居後，
    至100年3月21日止，長期未負擔訴外人姜宏昇之扶養費，未
    盡為人父之責，訴外人姜宏昇之扶養費，均由上訴人負擔。
    被上訴人姜照明為退除役官兵，領有退休俸，且名下有土地
    、房屋、車輛、存款，上訴人年屆六十歲，身心狀況欠佳，
    具全身性自體免疫疾病之重大傷病，須終生治療，名下無財
    產，且因需長期照料訴外人姜宏昇，難以外出工作，生活困
    頓。參酌行政院主計處之家庭收支調查報告，98年度臺中市
    市民每人每月支出為新臺幣（下同）2萬3千185元，衡量上
    訴人與被上訴人姜照明之經濟能力、訴外人姜宏昇生活、醫
    藥之需要，被上訴人姜照明應按月給付訴外人姜宏昇2萬元
    扶養費為當。爰依民法不當得利之法律關係，訴請被上訴人
    姜照明給付上訴人代墊之扶養費79萬5548元【計算式：20,
    000×3/30＋20,000×21/31＋20,000×39＝795,548】。
二、上訴人年屆六十歲，經診斷有尿崩症、高血壓、甲狀腺功能
    不足、腦下垂體或下視丘病變、低血鈉腦病變、第二型糖尿
    病、乾燥徵候群、情感性精神病等病症，又因需長期照料訴
    外人姜宏昇，顯難外出工作，於僅出無入之經濟狀況下，不
    得已變賣名下財產，生活已陷入困境。被上訴人姜宏杰未盡
    其應盡之扶養義務，上訴人所有生活開銷實際上均由上訴人
    負擔，自96年11月28日起，至100年3月21日止，為被上訴人
    姜宏杰代墊扶養費，係為被上訴人姜宏杰盡扶養義務，所受
    之損害，自得請求被上訴人姜宏杰返還。被上訴人姜宏杰正
    值青壯，中國醫藥大學護理系畢業，警察特考及格，現職警
    察，名下復有財產，而依行政院主計處之家庭收支調查報告
    ，95年度臺中市市民每人每月支出為2萬4千222元，衡量被
    上訴人姜宏杰之經濟能力、上訴人生活之需要，被上訴人姜
    宏杰應按月給付上訴人2萬元扶養費為當。爰依民法不當得
    利之法律關係，訴請被上訴人姜宏杰給付上訴人代墊之扶養
    費79萬5千548元【計算式：20,000×3/30＋20,000×21/31
    ＋20,000×39＝795,548】。
貳、被上訴人方面
    被上訴人則以下列情詞置辯：
一、上訴人與被上訴人姜照明固於99年7月22日經判決離婚，惟
    被上訴人姜照明於86年5月27日以上訴人名義購買座落國安
    段86地號土地及其上4232號建物，當時售價為270萬餘元，
    由被上訴人姜照明給付買賣價金，權狀由被上訴人姜照明保
    管，被上訴人姜照明並以上訴人為要保人分別向國泰人壽保
    險公司、台灣人壽保險公司投保定期儲蓄人壽保險，由被上
    訴人姜照明給付保險費。詎上訴人於96年至97年間以權狀遺
    失為由，申請權狀補給新權狀，嗣於98年10月8日未經被上
    訴人姜照明同意，逕自將前開房地出售予訴外人陳曉苹，所
    得均由上訴人獨得，且上訴人將前揭到期100萬元定額儲蓄
    保險金及未到期保險領走。另被上訴人姜照明以訴外人姜宏
    昇名義辦理郵局定期儲金合計共153萬餘元，並分別於92年
    、93年間各出資110餘萬元、70餘萬元，以訴外人姜宏昇名
    義購買座落於臺中市○區○○段292地號土地及其上1713號
    建物及於臺中市○區○○段527地號土地及其上1461號建物
    ，詎上訴人於97年間以權狀遺失為由，申請權狀補給新權狀
    ，嗣分別於97年7月22日、於98年8月10日，未經被上訴人姜
    照明同意，即將前開訴外人姜宏昇名下之不動產出售予訴外
    人蘇琇花、余美惠，所得均由上訴人獨得。於98年間，上訴
    人復提領訴外人姜宏昇名下之郵局定期儲金。綜上所述，上
    訴人所得約於600萬元至1000萬元之間，足認上訴人並無無
    法維持生活之情形。
二、被上訴人姜宏杰於94年7月自中國醫藥大學護理系畢業後，
    即等待入伍，直至94年9月才前往服役，並於95年12月役畢
    ，期間除服役期間內之生活補助費每月5千多元外（另加伙
    食費達1萬1千多元），並無其他收入。役畢後，被上訴人姜
    宏杰分別自97年2月22日至97年3月9日於中國醫藥大學附設
    醫院及自97年3月19日至97年4月3日於宏恩醫院任職護理師
    ，總工作期間不超過2個月，於97年8月18日前，所得薪資不
    超過五萬元。於97年8月18日後，被上訴人姜宏杰前往警察
    專科學校就讀基層特考班，每月僅1萬4千多元之生活補助費
    ，直至98年7月15日前，皆無力扶養上訴人。於98年7月16日
    至99年10月27日，被上訴人姜宏杰任職於新竹市警察局第二
    分局關東橋派出所，由於初出社會工作，又居住於外，花費
    房租及設備置購之費用後，已所剩無幾，部分費用尚需以借
    貸支出。另被上訴人姜宏杰名下雖有座落於臺中市○○區○
    ○段八六地號土地連同房屋，惟該筆不動產並非被上訴人姜
    宏杰所購置，為於幼年時父母所購置，基於孝親之道，被上
    訴人姜宏杰並無理由自由處分該不動產。
參、原審經審酌兩造所提出之攻擊防禦方法後，認上訴人依不當
    得利之規定，請求被上訴人等各給付上訴人79萬5千548元，
    及自起訴狀繕本送達翌日起至清償日止，按年息百分之五計
    算之利息，均無理由，而駁回上訴人之訴及假執行之聲請。
    上訴人不服第一審判決提起上訴，於本院上訴聲明為：(1)
    原判決廢棄。(2)被上訴人等應各給付上訴人79萬5千548元
    ，及自100年5月1日起至清償日止，按年息百分之五計算之
    利息。(3)願供擔保，聲請宣告假執行。被上訴人院答辯聲
    明為：(1)上訴駁回。(2)訴訟費用由上訴人負擔。
肆、兩造不爭執之事實，本院採為裁判之基礎：
一、上訴人與被上訴人姜照明原為夫妻，婚後育有長子即被上訴
    人姜宏杰、次子即訴外人姜宏昇，訴外人姜宏昇自出生時即
    罹患「先天性畸形及染色體異常、中樞發育疾病-先天性後
    腦窩蜘蛛網膜囊腫併水腫」之重大傷病，上訴人自96年11月
    28日即偕同訴外人姜宏昇離開原與被上訴人姜照明同居地，
    而分居迄今。
二、被上訴人姜照明98年間，以上訴人於96年12月以後攜次子離
    家出走後，非但未履行夫妻同居義務，甚且屢屢對被上訴人
    姜照明提出多件民、刑事訴訟，經法院駁回其請求或檢察官
    為不起訴處分後，上訴人仍繼續聲明不服或聲請再議，而依
    民法第1052條第2項規定訴請離婚，經原審法院以98年度婚
    字第1078號判決，認定上訴人未與被上訴人姜照明溝通、協
    商，即逕自離家出走，期間不僅未尋求適當管道以解決兩造
    間之相處問題，反藉口種種事由屢對被上訴人姜照明提出刑
    事告訴，至少有五件之多；而被上訴人姜照明始終隱忍上訴
    人之攻訐，卻仍未能稍減上訴人對被上訴人姜照明興訟之舉
    ，足見上訴人對被上訴人姜照明已無夫妻情分存在，而依民
    法第1052條第2項規定准許被上訴人姜照明離婚之請求，並
    判決上訴人應給付被上訴人姜照明非財產上損害賠償60萬元
    。經上訴人就非財產上損害賠償部分上訴後，經本院99年度
    家上字第38號判決將非財產上損害賠償金額改判為10萬元確
    定在案，有上開民事判決各一份在卷（本院卷第158至160頁
    、原審卷第64至68頁），業經本院依職權調閱上開卷宗查閱
    無訛，並為兩造所不爭執。
三、上訴人曾以96年12月間伊與次子搬至現住處後，被上訴人姜
    照明未予扶養，而告訴遺棄罪嫌，並告訴姜照明於97年7月
    無故侵入住宅竊取及搶奪鑰匙，經檢察官以姜照明係為取得
    其出資購買遭上訴人自行僱工更換大門門鎖之住宅鑰匙而進
    入上訴人住宅，非無正當理由，且無為自己不法所有之意圖
    ，且上訴人非無自救能力之人，查無積極證據足認姜照明有
    遺棄犯行而處分不起訴確定在案，並有臺灣臺中地方法院檢
    察署97年度偵字第18430號不起訴處分書在卷可稽（本院卷
    第161、162頁）。
四、上訴人復以被上訴人姜照明於75年至83年間侵占外界捐款八
    百萬元至一千萬元，另於97年11月28日將上訴人郵局之六筆
    存款轉至被上訴人姜照明帳戶內，另於不詳時間侵占上訴人
    所有之約退休金五十萬元，告訴被上訴人姜照明涉犯侵占罪
    嫌，亦經檢察官以：除上訴人指訴外並無證據可供參酌，調
    閱郵局交易清單並無高憲珍六筆款項匯出紀錄而認犯嫌不足
    而處分不起訴確定在案，業經本院依職權調閱臺灣臺中地方
    法院檢察署98年度偵字第11027號及相關偵續卷宗查閱無訛
    ，並有98年度偵字第11027號不起訴處分書在卷可稽（本院
    卷第163至167頁）。
五、上訴人另聲請被上訴人姜宏杰給付自100年4月份起之扶養費
    事件，已由原審法院100年8月31日100年度家聲字第68號裁
    定，以姜宏杰未能舉證上訴人於100年4月以後有相當之財產
    足以維持自己之生活為由，裁定姜宏杰應自裁定確定之日起
    ，至上訴人死亡之日止，按月於每月二日前，給付上訴人扶
    養費三千元。業經本院依職權調閱上開卷宗，並予影印部分
    資料外放，且有裁定一份在卷可稽（本院卷第168至170頁）
    。
伍、本院得心證之理由：
一、關於上訴人請求被上訴人姜照明返還代墊之扶養費部分：
（一）上訴人主張訴外人姜宏昇於96年11月28日至100年3月21日
      期間，有不能維持生活而無謀生能力之情形，其與被上訴
      人姜照明為訴外人姜宏昇之直系血親尊親屬，對於訴外人
      姜宏昇負有扶養義務之事實，為被上訴人姜照明所不爭執
      ，且有上訴人所提之戶籍謄本、全民健康保險重大傷病核
      定審查通知書、行政院衛生署臺中醫院診斷證明書、財團
      法人慈濟綜合醫院台中分院診斷證明書附於原審法院100
      年度補字第404號返還不當得利卷宗可憑，堪認為真實。
（二）被上訴人姜照明辯稱其前以訴外人姜宏昇名義購買座落於
      臺中市○區○○段292地號土地及其上1713號建物及於臺
      中市○區○○段527地號土地及其上1461號建物，上訴人
      於96年11月偕同訴外人姜宏昇離家，並於97年7、8月間將
      前開不動產出售，所得均由上訴人獨得，於98年間，上訴
      人復提領其於96、7年間以訴外人姜宏昇名義辦理之郵局
      定期儲金，其已給付相當之扶養費等語，業據提出不動產
      買賣契約書（原審卷第69至73頁）、房地產買賣契約書（
      原審卷第83至99頁）、異動索引（原審卷第77至79頁、第
      100至103頁）、郵政定期儲金存單（原審卷第80至82頁）
      為證，上訴人對於出售訴外人姜宏昇名下之上開不動產並
      不爭執，惟辯稱只拿到一棟房子的價金80萬元，另一棟的
      價金被被上訴人姜照明偷走了，另否認提領訴外人姜宏昇
      郵局定期儲金（見外放原審法院100年度家聲字第68號100
      年7月7日、8月15日訊問筆錄影本），上訴人對於其所稱
      出售訴外人姜宏昇名下上開不動產後之部分價金為被上訴
      人姜照明偷走，未舉證以實其說，自難為有利於上訴人之
      認定。而暫且不論訴外人姜宏昇郵局定期儲金為何人所提
      領，縱認自96年11月28日至100年3月21日止，被上訴人姜
      照明每月應負擔訴外人姜宏昇扶養費2萬元，上訴人出售
      被上訴人姜照明用以支付訴外人姜宏昇扶養費之以訴外人
      姜宏昇名義所購之不動產，所得逾80萬元，已逾上訴人所
      請求其自96年11月28日至100年3月21日止，為被上訴人姜
      照明代墊之扶養費79萬5548元。從而，上訴人依不當得利
      返還請求權，請求被上訴人姜照明給付上訴人79萬5548元
      ，及其法定利息，於法無據，應予駁回。
（二）上訴人雖主張被上訴人姜照明所購買登記在訴外人姜宏昇
      名下之兩間房屋，其購屋款並非被上訴人姜照明固有之金
      錢，而是來自社會各界善心人士捐贈給訴外人姜宏昇之善
      款，實難作為被上訴人姜照明給訴外人姜宏昇之扶養費云
      云，然為被上訴人姜照明所否認，經查訴外人姜宏昇係72
      年7月26日出生，有戶籍謄本在卷可稽（附於原審法院補
      字卷），依上訴人所陳訴外人姜宏昇名下之房屋分別為92
      年11月5日以70萬元由被上訴人姜照明購入台中市○區○
      ○○街32號5樓之1，93年3月29日以110萬元由被上訴人姜
      照明購入台中市○區○○○街24號8樓之6（本院卷第44
      、45頁），被上訴人姜照明購上開二間房屋時訴外人姜宏
      昇已成年，依上訴人於刑事告訴被上訴人姜照明侵占時所
      陳善款係75至83年間約800萬至1000萬元云云（見台灣台
      中地方法院檢察署98年度他字第1386號卷第6頁），姑不
      論為被上訴人姜照明所否認有如許多之善款（見上開他字
      第卷10頁），且上訴人未能舉證以實其說，而上訴人所告
      訴被上訴人姜照明上開侵占部分，業經檢察官以98年度偵
      字第11027號予以不起訴處分，上訴人再議發回續查後，
      再經檢察官以98年度偵續字第269號不起訴處分，經上訴
      人再議後，遭駁回確定，業經本院依職權調閱98年度偵字
      第11027號及相關偵續卷宗查閱無訛，並有不起訴處分書
      在卷可稽（本院卷第163至167頁）；且縱苟有上訴人所指
      外界捐款約800至1000萬元之金額，然依上訴人所陳捐款
      之時間為75至83年間，則是否在92、93年間被上訴人姜照
      明購屋登記在訴外人姜宏昇名下時，仍有剩餘捐款足資支
      付？已不無可疑；況縱係善款於92、93年間仍足購買上開
      二間房屋所需之180萬元，然所謂善心捐款，依上訴人所
      陳之捐款時間75至83年間，其時訴外人姜宏昇尚為3至11
      歲之間，當係贈與訴外人姜宏昇之家庭以供其扶養醫治訴
      外人姜宏昇之用，以上訴人與被上訴人姜照明無另行約定
      夫妻財產制之情形下，被上訴人姜照明將該等金錢購買二
      間房屋登記於訴外人姜宏昇名下，嗣經上訴人作主於96年
      7 、8月間分別出售後，被上訴人姜照明辯稱以其得款作
      為渠給付訴外人姜宏昇之扶養費用，自屬可採。
二、關於上訴人請求被上訴人姜宏杰返還代墊之扶養費部分：
    上訴人主張其於96年11月28日至100年3月21日期間，有不能
    維持生活而無謀生能力之情形，被上訴人姜宏杰為其直系血
    親卑親屬，對於其負有扶養義務之事實，為被告姜宏杰所否
    認，辯稱上訴人並非無資力等語。因之，應審究者，為上訴
    人是否不能維持生活，而符合受扶養之要件。經查：
（一）按直系血親相互間互負扶養之義務；負扶養義務者有數人
      時，直系血親卑親屬為第一順序扶養義務人，直系血親尊
      親屬為第二順序扶養義務人；受扶養權利者，以不能維持
      生活而無謀生能力者為限，前項無謀生能力之限制，於直
      系血親尊親屬不適用之，民法第1114條第1款、第1115條
      第1、2款及第1117條分別定有明文。亦即在直系血親尊親
      屬為扶養權利者時，仍應具備不能維持生活之條件。而所
      謂不能維持生活，係指不能以自己之財產及勞力所得以維
      持自己之生活而言；所謂無謀生能力，包括無工作能力，
      或雖有工作能力而不能期待其工作（如因病不能工作、因
      照顧幼兒而無法工作等），或因社會經濟情形失業，雖已
      盡相當之能事，仍不能覓得職業等情形而言。
（二）上訴人年屆六十歲，經診斷有尿崩症、高血壓、甲狀腺功
      能不足、腦下垂體或下視丘病變、低血鈉腦病變、第二型
      糖尿病、乾燥徵候群、情感性精神病等病症等事實，有戶
      籍謄本、國軍台中總醫院附設民眾診療服務處中清分院診
      斷證明書、全民健康保險重大傷病資料更改或補發通知書
      、臺中榮民總醫院診斷證明書、后庄診所診斷證明書、衛
      生署臺中醫院診斷證明書、重大傷病免自行部份負擔證明
      卡附於原審法院100年度補字第404號返還不當得利卷宗可
      憑，堪認為真實。
（三）惟經原審法院依職權調取上訴人稅務電子閘門財產所得調
      件明細表（原審卷第12至17頁），依該資料所示，上訴人
      96年度利息所得總額為2萬3560元，97年度利息所得總額
      為5萬2308元，98年度所得總額為11萬1032元，其中利息
      所得達3萬7244元，99年度所得總額為2萬元；而上訴人於
      97年3月20日、同年8月1日，在郵局辦理定期存款，存款
      金額分別為50萬、50萬、50萬、80萬，期限分別為1年、1
      年、1年、3年，有中華郵政股份有限公司臺中郵局100年7
      月5日中管字第1001801284號函所附定期儲金存單歷史交
      易活動詳情表附於原審法院100年度家訴字第49號卷宗可
      參（影本外放），則上訴人於97年間至少有230萬元之存
      款之事實，應堪認定。另被上訴人姜照明前以上訴人名義
      購買座落國安段86地號土地及其上4232號建物，於98年8
      月15日，經上訴人以售價220萬元出售，直至98年9月30日
      止，上訴人已收受價金210萬之事實，有該不動產買賣契
      約書（原審卷第120至129頁）、異動索引在卷可稽，且為
      上訴人所不爭執（本院100年度家聲字第68號100年8月15
      日訊問筆錄影本外伊參照），亦堪認為真實。
（四）上訴人於98年9月13日自郵局提領280萬元之事實，有上開
      郵局函所附客戶歷史交易清單可憑（見100年度家訴字第
      49頁影本外放）。上訴人雖辯稱所提領280萬元是為清償
      積欠訴外人蘇琇花之債務云云，然為被上訴人所否認，且
      經審酌上訴人既於不到5個月之時間，即可存入共計230萬
      元，期間至少為1年之定期存款，足徵其應有相當之資力
      ；且由上訴人選擇定期存款，且存款期間至少1年之儲蓄
      方式，亦堪認上訴人短期內應無動用到該筆款項之需求甚
      明，既係如此，上訴人經濟狀況應尚屬寬裕，其可供機動
      使用之資金應足以因應日常生活所需方是，上訴人所稱需
      向訴外人蘇琇花借貸度日等情，顯有悖於常理，實難憑採
      。上訴人雖聲請傳訊證人蘇琇花到庭，然蘇琇花未到庭，
      僅以書狀陳述上訴人有連本帶利清償280萬元一情（本院
      卷第145頁），然為被上訴人所否認，且上開書狀並無蘇
      琇花簽名、蓋章或按指印，復未經蘇琇花到院具結作證，
      實難認上開書狀內容為可採。
（五）再經法院詢問上訴人關於98年8月15日之不動產買賣，上
      訴人所收受之價金210萬元現在何處，上訴人答稱已算在
      上開其於98年9月13日所提領之280萬元內云云（原審法院
      100年度家聲字第68號100年8月15日訊問筆錄影本外放參
      照），經本院審視上開不動產買賣契約書內所載訴外人即
      買受人廖四海之付款紀錄（原審卷第125頁），係於98年8
      月15日交付現金10萬元、於98年8月19日交付現金50萬元
      、於98年9月14日交付現金50萬元、於98年9月30日交付現
      金100萬元，然觀諸前開客戶歷史交易清單（100年度家訴
      字第49頁影本外放），自98年8月15日至98年9月30日，除
      於98年8月27日中文摘要項目為「定存淨額」之交易四筆
      ，其中一筆為53萬餘元、另三筆均為50萬元，足認該四筆
      均為定存存入外，並無任何現金存款之紀錄，上訴人前開
      主張，自難遽信。是縱如上訴人所陳渠98年9月13日自郵
      局所提領之280萬元確用以清償蘇琇花之債務280萬元（本
      院已認定不可採如上述），然上訴人於98年8、9月間起仍
      另有出售台中市○○區○○街150號11樓之1所得210萬元
      可足供維持生活。
（六）是縱依上訴人所主張之其每月所需之扶養費數額以2萬元
      計算之，依前開所示上訴人之財產狀況，上訴人顯具有相
      當資產可供其生活所需，難認上訴人不能以自己之財產維
      持96年11月28日至100年3月21日之生活。從而，上訴人主
      張此段期間其有受扶養之權利，請求扶養義務人即被上訴
      人姜宏杰給付其所支出之扶養費，及其法定利息，為無理
      由，應予駁回。上訴人雖指已提出里長證明書證明「無謀
      生能力，家境清寒」，有絕對證據力，且即使父母能維持
      生活，子女對父母仍有扶養義務云云，然本件上訴人因年
      齡已大，且有疾病如前述，堪認無謀生能力，此部分固屬
      事實，然依前條開條文規定，在直系血親尊親屬為扶養權
      利者時，仍應具備不能維持生活之條件，是上訴人上開辯
      稱即使父母能維持生活，子女對父母仍有扶養義務云云，
      顯與法律所定不符，難予憑採。（上訴人另聲請被上訴人
      姜宏杰給付自100年4月份起之扶養費事件，則另由原審法
      院100年8月31日100年度家聲字第68號裁定，以姜宏杰未
      能舉證上訴人於100年4月以後有相當之財產足以維持自己
      之生活為由，裁定姜宏杰應自裁定確定之日起，至上訴人
      死亡之日止，按月於每月二日前，給付上訴人扶養費三千
      元。）
陸、綜上所述，本件上訴人主張被上訴人二人有不當得利，為不
    足採，被上訴人抗辯尚屬可信。上訴人依不當得利之規定，
    請求被上訴人姜照明給付上訴人79萬5千548元，被上訴人姜
    宏杰給付上訴人79萬5548元，及各均自起訴狀繕本送達翌日
    起至清償日止，按年息百分之五計算之利息，均無理由，不
    應准許。其假執行之聲請亦失所附麗，應併予駁回。原審為
    上訴人敗訴之判決，及駁回其假執行之聲請，並無不合。上
    訴意旨指摘原判決不當，求予廢棄改判，為無理由，應予駁
    回。
柒、本件事證已明，兩造其餘訴訟資料及攻擊防禦方法經本院審
    酌後，認與判決結果尚不生影響，無一一論述必要，附此敘
    明。
據上論結，本件上訴為無理由，依民事訴訟法第449條第1項、第
78條，判決如主文。
中    華    民    國   100    年    12    月    30    日
                民事第二庭    審判長法  官 邱 森 樟
                                    法  官 翁 芳 靜
                                    法  官 蔡 秉 宸
以上正本係照原本作成。
如對本判決上訴，須於收受判決送達後20日內向本院提出上訴書
狀，其未表明上訴理由者，應於提出上訴後20日內向本院提出上
訴理由書（須按他造人數附具繕本）。
上訴時應提出委任律師為訴訟代理人之委任狀。具有民事訴訟法
第466條之1第1項但書或第2項之情形為訴訟代理人者，另應附具
律師及格證書及釋明委任人與受任人有該條項所定關係之釋明文
書影本。如委任律師提起上訴者，應一併繳納上訴審裁判費。
                                    書記官 紀 美 鈺
中    華    民    國   101    年    1     月    3     日